臺灣高雄地方法院刑事簡易判決　　　　99年度審簡字第4216號
公　訴　人　臺灣高雄地方法院檢察署檢察官
被　　　告　葉廣德
選任辯護人　陳豐裕律師
上列被告因詐欺案件，經檢察官提起公訴（98年度偵字第37811
號、99年度偵字第2391、3458、10705 、12506 號）及移送併案
審理（臺灣臺北地方法院檢察署99年度偵字第26003 號），因被
告自白犯罪，本院認宜以簡易判決處刑（原案號：99年度審易字
第4923號），爰不經通常審理程序，裁定逕以簡易判決處刑如下
：
    主  文
蔡廣德幫助犯詐欺取財罪，共肆罪，均累犯，各處有期徒刑肆月
，如易科罰金，以新臺幣壹仟元折算壹日。應執行有期徒刑壹年
，如易科罰金，以新臺幣壹仟元折算壹日。
    事實及理由
一、蔡廣德前因詐欺案件，經本院以94年度簡字第6107號判決，
    判處有期徒刑5 月，於民國95年1 月24日易科罰金執行完畢
    。詎仍不知悔改，可預見提供個人申設之行動電話門號予他
    人，將可幫助他人持之從事詐欺取財犯行，竟仍基於縱他人
    以其申辦之行動電話門號實施詐欺亦不違其本意之幫助犯意
    ，分別於附表一所示之時間，向附表一所示之電信公司申租
    附表一所示之行動電話，並於取得SIM 卡後隨即在申辦門市
    之門口，以新台幣（下同）1,000 元之價格，分別將附表一
    所示之行動電話門號出售予某姓名年籍不詳之詐騙集團成年
    成員使用。又其可預見國內社會常見之詐騙集團，經常利用
    他人之存款帳戶轉帳，以掩飾其等犯罪之不法所得，逃避執
    法人員之查緝，而提供自己之金融帳戶、存摺簿、提款卡、
    印章及密碼予陌生人士使用，更常與財產犯罪密切相關，可
    能被詐騙等犯罪集團所利用，以遂其等詐欺犯罪及掩飾其等
    犯罪所得財物或財產上利益之目的，竟仍基於縱他人以其金
    融帳戶實施詐欺亦不違其本意之幫助犯意，於98年8 月間某
    日，在高雄市○○區○○街「彰化銀行」附近某處，以800
    元之價格，將其母朱月雲（另經臺灣高雄地方法院檢察署檢
    察官為不起訴處分）所有之中華郵政股份有限公司（下稱中
    華郵政）楠梓右昌郵局帳號0000000-0000000 號帳戶，出售
    予上開詐騙集團姓名年籍不詳之成年成員使用。而該詐騙集
    團成員取得附表一所示行動電話門號及上開中華郵政楠梓右
    昌郵局帳戶後，即共同意圖為自己不法之所有，於附表二所
    示之時間，分別以附表一所示之行動電話門號撥打電話予如
    附表二所示之被害人，並分別以如附表二「詐騙方式」欄所
    示之假廣告，及留下附表一所示之行動電話做為聯絡工具之
    方式，使謝馨嬁、鄭慧君、曾明霞、王怡婷、高千惠、楊明
    哲、蔡介雄因而誤認對方有出售商品之真意，遂於下標或與
    對方聯絡後，分別於附表二所示之時、地，各匯款附表二所
    示之金額，至附表二所示之帳戶內。嗣因謝馨嬁、鄭慧君、
    曾明霞、王怡婷、高千惠、楊明哲、蔡介雄匯款後均未收得
    商品，方知受騙並報警處理，經警循線追查後，始悉上情。
二、上揭事實業據被告於本院準備程序中坦承不諱，核與證人即
    被害人謝馨嬁、鄭慧君、曾明霞、王怡婷、高千惠於警詢中
    、證人即被害人楊明哲、蔡介雄於警詢及偵訊中之證述大致
    相符，並有家樂福電信門號申請書、用戶基本資料、通聯調
    閱查詢單、中華郵政WebATM轉帳明細表各2 份、遠傳電信公
    司用戶基本資料、通聯調閱查詢單、第一銀行嘉義分行帳號
    000-00000000000 號（戶名：吳柏蒼）帳戶往來交易明細、
    郵政自動櫃員機交易明細表、台新銀行自動櫃員機交易明細
    表、中華郵政WebATM轉帳明細查詢、中國信託匯款單、中華
    郵政自動櫃員機交易明細表各1 份及中華郵政楠梓右昌郵局
    帳號0000000-0000000 號帳戶客戶歷史交易清單3 份在卷可
    稽，是被告之任意性自白核與事實相符，洵堪採為論罪科刑
    之依據。綜上，本件事證明確，被告犯行堪以認定，應依法
    論科。
三、按刑法上之幫助犯，係對於犯罪與正犯有共同之認識，而以
    幫助之意思，對於正犯資以助力，而未參與實施犯罪之行為
    者而言（最高法院75年度臺上字第1509號、88年度臺上字第
    1270號判決要旨參照）。如未參與實施犯罪構成要件之行為
    ，且係出於幫助之意思提供助力，即屬幫助犯，而非共同正
    犯。查本件被告雖先後提供將其所申辦之行動電話門號共3
    支、其母親所有之中華郵政帳戶交予詐欺集團成員，使該詐
    騙集團成員得以順利詐得被害人蔡介雄、楊明哲、高千惠、
    謝馨嬁、鄭慧君、曾明霞、王怡婷等人匯出之款項，然尚無
    證據足認被告有何參與向被害人詐欺取財罪之構成要件行為
    。其先後單純提供行動電話門號、中華郵政帳戶之行為，均
    應認係出於幫助之意思，參與詐欺取財罪構成要件以外之行
    為。故核其先後提供行動電話門號、中華郵政帳戶，對於該
    詐欺集團詐欺取財犯行資以助力之行為，均係犯刑法第30條
    第1 項前段、第339 條第1 項幫助詐欺取財罪。被告以一交
    付附表一編號2 所示之行動電話門號0000-000-000號之幫助
    行為，幫助詐騙集團成員詐得被害人鄭慧君、曾明霞、王怡
    婷之財物；被告以一交付附表一編號3 所示之行動電話門號
    0000-000-000號之幫助行為，幫助詐騙集團成員詐得被害人
    蔡介雄、楊明哲、高千惠之財物；被告以一交付其母朱月雲
    所有之中華郵政帳戶提款卡、密碼之幫助行為，幫助詐騙集
    團成員詐得被害人蔡介雄、楊明哲、高千惠之財物，均係以
    一行為觸犯數個幫助詐欺取財罪，為想像競合犯，均應從一
    重論以幫助詐欺取財罪。被告分別提供如附表一所示之3 支
    行動電話門號及其母中華郵政之帳戶資料予詐騙集團成員使
    用，此4 次行為間，犯意各別，行為互殊，應予分論併罰。
    起訴書雖認被告係以一出售3 支行動電話門後之行為，觸犯
    數幫助詐欺取財罪，應論以想像競合犯，惟被告於本院準備
    程序中自承：每次都是一個不知名的成年男生帶我去辦門號
    ，我辦好後就馬上交給他等語（見本院99年12月8 日準備程
    序筆錄）；再參以起訴書附表一所示之3 支行動電話門號之
    申辦時間分別為98年8 月20日、98年9 月9 日、98年8 月28
    日；且起訴書附表二所示之各被害人，遭附表一所示之行動
    電話詐騙時間並無重疊，且各門號使用時間相隔均約一周，
    足認被告所稱係各次申辦後分別給付之情，應屬為真，而為
    可採，起訴書此部分所載，尚有誤會。被告有如上述之科刑
    及執行記錄，此有臺灣高等法院被告前案紀錄表附卷可稽，
    其於有期徒刑之執行完畢後，5 年內故意再犯本件有期徒刑
    以上之罪，為累犯，應加重其刑。又因被告並未實際參與詐
    欺犯行，僅係幫助犯，所犯情節較正犯輕微，應依刑法第30
    條第2 項規定，減輕其刑。被告有前揭法定加重及減輕事由
    ，爰依法先加後減之。
四、爰審酌被告得預見提供行動電話門號及上開帳戶予他人，有
    被用以遂行詐欺取財犯行之可能，且助長詐騙財產犯罪之風
    氣，致被害人受騙而匯款竟仍提供其行動電話門號晶片卡及
    上開帳戶予詐騙成員使用，除使被害人蔡介雄等人受有損害
    ，並造成國家查緝犯罪之困難，嚴重破壞社會治安及金融秩
    序，被害人並因而遭騙共計35,610元，所為實不足取，惟念
    其犯後坦承犯行，態度尚可，暨其犯罪動機、目的、手段及
    被害人所受損害等一切具體情狀，量處如主文所示之刑，及
    定其應執行刑如主文所示；復斟酌被告為高職畢業，經濟狀
    況小康（見被告警詢筆錄之受訊問人欄所載）等情，併諭知
    如主文所示之易科罰金折算標準。
五、退併辦部分：
（一）本件臺灣台北地方法院檢察署99年度偵字第26003 號移送
      併辦意旨書之併辦意旨略以：被告葉廣德可預見提供個人
      申設之行動電話門號予他人，將可幫助他人持之從事詐欺
      取財犯行，竟仍基於幫助詐欺之不確定故意，將其所申辦
      之行動電話門號0000000000號等數個門號，於98年9 月間
      某日，在高雄地區某處，以合計1,000 元之價格，出售予
      某姓名年籍不詳之詐騙集團成員使用。嗣該不詳人士所屬
      詐騙集團成員，在取得葉廣德所交付之上開行動電話門號
      後，即共同基於意圖為自己不法所有之犯意聯絡，於98年
      9 月18日上午11時55分許，在不詳處所，利用上開行動電
      話門號0000000000號之3G無線網卡功能，以「breastus99
      」登入露天拍賣網站（IP位址118.231.13.238），佯登刊
      登拍賣「卡洛塔妮羊奶粉2 罐新臺幣1160元」之虛偽訊息
      ，適有黃尹璐上網瀏覽前開訊息後，陷於錯誤，下單訂購
      ，並匯款1,160 元至同案被告游宗強（業經法院判決確定
      ）郵局帳號000-00000000000004號帳戶內，嗣黃尹璐始終
      未收到訂購商品，始知受騙，因認被告另涉犯刑法第30條
      第1 項、第339 條第1 項之幫助詐欺取財罪嫌，並認與前
      開有罪部分有裁判上一罪之想像競合犯關係，爰請求併辦
      等語。
（二）按檢察官就犯罪事實一部起訴者，其效力及於全部，固為
      刑事訴訟法第267 條所明定。惟法院得就未起訴部分之事
      實併予審判，必須法院就已起訴部分與未起訴部分認定俱
      屬有罪，且兩部分互有實質上或裁判上一罪之不可分關係
      ，始能適用，如法院對已起訴部分認定犯罪不能證明，或
      未予審判，未起訴部分既無所附麗，自不得加以判決，否
      則即有訴外裁判之違法（最高法院93年度台上字第4814號
      判決意旨參照）。
（三）查被告於本院準備程序中自承其申辦後出售予詐騙集團之
      行動電話門號，均係不知名之詐騙集團成員帶其前往申辦
      ，完成申辦手續後即交付該門號予詐騙集團成員使用，業
      如前述；且被告所申辦如併辦意旨書所載之0000-000-000
      號門號，係於98年9 月8 日申辦，核與前開3 支門號之申
      辦日期均有別，且被害人亦有不同，顯與上開各次幫助詐
      欺取財犯行間，犯意各別，行為互殊。是本件併辦部分，
      核與本案應無裁判上一罪關係之適用，且此部分既未經起
      訴或追加起訴，本院無從併予審理，自應退由檢察官另為
      適法之處理，附此敘明。
五、應依刑事訴訟法第449 條第2 項、第3 項、第454 條第2 項
    ，刑法第30條第1 項前段、第2 項、第339 條第1 項、第47
    條第1 項、第41條第1 項前段、第51條第5 款，刑法施行法
    第1 條之1 ，判決如主文。
六、如不服本判決，應於判決送達之日起10日內向本院提出上訴
    書狀。
中    華    民    國   100    年    1     月    31    日
                高雄簡易庭  法  官   楊珮瑛
以上正本證明與原本無異。
中    華    民    國   100    年    1     月    31    日
                            書記官   陳莉庭
附錄本判決論罪科刑法條全文
中華民國刑法第339條第1項
意圖為自己或第三人不法之所有，以詐術使人將本人或第三人之
物交付者，處五年以下有期徒刑、拘役或科或併科一千元以下罰
金。
中華民國刑法第30條
幫助他人實行犯罪行為者，為幫助犯。雖他人不知幫助之情者，
亦同。
幫助犯之處罰，得按正犯之刑減輕之。
附表一：
┌──┬───────┬────────┬────────────┐
│編號│  申辦時間    │ 行動電話門號   │    電信公司名稱        │
├──┼───────┼────────┼────────────┤
│ 1  │  98年8月20日 │ 0000000000     │ 家樂福電信股份有限公司 │
├──┼───────┼────────┼────────────┤
│ 2  │  98年9月9日  │ 0000000000     │ 家樂福電信股份有限公司 │
├──┼───────┼────────┼────────────┤
│ 3  │  98年8月28日 │ 0000000000     │ 遠傳電信股份有限公司   │
└──┴───────┴────────┴────────────┘
附表二：
┌──┬───┬─────┬─────┬─────┬──────┬──────┐
│編號│被害人│被害人受騙│詐騙方式  │詐騙集團留│被害人匯款時│被害人匯款金│
│    │      │時間      │          │存於網頁或│間及地點    │額及匯入之帳│
│    │      │          │          │使用之行動│            │戶          │
│    │      │          │          │電話門號  │            │            │
├──┼───┼─────┼─────┼─────┼──────┼──────┤
│ 1  │蔡介雄│98年9 月5 │見Yahoo 奇│0000000000│98年9月5日11│2,460元；中 │
│    │      │日11時38分│摩拍賣網站│          │時56分許；在│華郵政楠梓右│
│    │      │許        │上刊登口罩│          │桃園縣桃園市│昌郵局帳號00│
│    │      │          │之拍賣網頁│          │寶慶路552 之│00000-000000│
│    │      │          │並順利下標│          │1 號7 樓之3 │8號帳戶     │
│    │      │          │，致被害人│          │內以網路匯款│            │
│    │      │          │蔡介雄誤認│          │            │            │
│    │      │          │確有此筆交│          │            │            │
│    │      │          │易，而依詐│          │            │            │
│    │      │          │騙集團成員│          │            │            │
│    │      │          │指示，匯款│          │            │            │
│    │      │          │至其指定帳│          │            │            │
│    │      │          │戶。      │          │            │            │
├──┼───┼─────┼─────┼─────┼──────┼──────┤
│ 2  │楊明哲│98年9月5日│見Yahoo 奇│0000000000│98年9月5日13│3,800元；同 │
│    │      │12時許    │摩拍賣網站│          │時8 分許；台│編號1       │
│    │      │          │上刊登兒童│          │中市東區建成│            │
│    │      │          │專用華新摩│          │路676 號「大│            │
│    │      │          │戴舒平面型│          │智郵局」之AT│            │
│    │      │          │口罩之拍賣│          │M 轉帳      │            │
│    │      │          │網頁並順利│          │            │            │
│    │      │          │下標，致被│          │            │            │
│    │      │          │害人楊明哲│          │            │            │
│    │      │          │誤認確有此│          │            │            │
│    │      │          │筆交易，而│          │            │            │
│    │      │          │依詐騙集團│          │            │            │
│    │      │          │成員指示，│          │            │            │
│    │      │          │匯款至其指│          │            │            │
│    │      │          │定帳戶。  │          │            │            │
├──┼───┼─────┼─────┼─────┼──────┼──────┤
│ 3  │高千惠│98年9 月3 │見Yahoo 奇│0000000000│98年9月6日16│1,860元；同 │
│    │      │日下午10時│摩拍賣網站│          │時25分許；台│編號1       │
│    │      │43分許    │上刊登日本│          │南市○○路與│            │
│    │      │          │原裝Beauty│          │長榮路口「7-│            │
│    │      │          │Foot神奇去│          │11」超商內中│            │
│    │      │          │厚角質足膜│          │國信託之ATM │            │
│    │      │          │之拍賣網頁│          │轉帳        │            │
│    │      │          │並順利下標│          │            │            │
│    │      │          │，致被害人│          │            │            │
│    │      │          │高千惠誤認│          │            │            │
│    │      │          │確有此筆交│          │            │            │
│    │      │          │易，並依詐│          │            │            │
│    │      │          │騙集團成員│          │            │            │
│    │      │          │指示，匯款│          │            │            │
│    │      │          │至其指定帳│          │            │            │
│    │      │          │戶。      │          │            │            │
├──┼───┼─────┼─────┼─────┼──────┼──────┤
│ 4  │謝馨嬁│98年9 月17│自稱林先生│0000000000│98年9 月17日│8,940元；中 │
│    │      │日13時許  │之詐騙集團│          │13時許；新北│華郵政新店檳│
│    │      │          │成員來電販│          │市三重區○○○○路郵局帳號│
│    │      │          │售牛奶粉3 │          │ATM轉帳     │000-00000000│
│    │      │          │箱，被害人│          │            │5716號帳戶  │
│    │      │          │謝馨嬁因而│          │            │            │
│    │      │          │受騙，並依│          │            │            │
│    │      │          │詐騙集團成│          │            │            │
│    │      │          │員指示，匯│          │            │            │
│    │      │          │款至其指定│          │            │            │
│    │      │          │帳戶。    │          │            │            │
├──┼───┼─────┼─────┼─────┼──────┼──────┤
│ 5  │鄭慧君│98年9 月23│見Yahoo 奇│0000000000│98年9月23日 │880元；第一 │
│    │      │日上午10時│摩拍賣網站│          │10時20分許；│銀行嘉義分行│
│    │      │23分許    │上刊登黑師│          │在台中市北屯│帳號000-0000│
│    │      │          │傅食品之拍│          │區○○街78巷│0000000號帳 │
│    │      │          │賣網頁並順│          │1 號內以網路│戶          │
│    │      │          │利下標，致│          │ATM 轉帳    │            │
│    │      │          │被害人鄭慧│          │            │            │
│    │      │          │君誤認確有│          │            │            │
│    │      │          │此筆交易，│          │            │            │
│    │      │          │而依詐騙集│          │            │            │
│    │      │          │團成員指示│          │            │            │
│    │      │          │，匯款至其│          │            │            │
│    │      │          │指定帳戶。│          │            │            │
├──┼───┼─────┼─────┼─────┼──────┼──────┤
│ 6  │曾明霞│98年9 月25│見露天拍賣│0000000000│98年9月24日 │1萬5,000元；│
│    │      │日上午1 時│網站上刊登│          │16時20分許；│同編號5     │
│    │      │許        │黑師傅捲心│          │桃園縣蘆竹鄉│            │
│    │      │          │酥之拍賣網│          │奉化路38號「│            │
│    │      │          │頁並順利下│          │全家便利商店│            │
│    │      │          │標，致被害│          │」之台新銀行│            │
│    │      │          │人曾明霞誤│          │ATM 轉帳    │            │
│    │      │          │認確有此筆│          │            │            │
│    │      │          │交易，並依│          │            │            │
│    │      │          │詐騙集團成│          │            │            │
│    │      │          │員指示，匯│          │            │            │
│    │      │          │款至其指定│          │            │            │
│    │      │          │帳戶。    │          │            │            │
├──┼───┼─────┼─────┼─────┼──────┼──────┤
│ 7  │王怡婷│98年9 月24│見露天拍賣│0000000000│98年9月24日 │2,670元；同 │
│    │      │日下午10時│網站上刊登│          │下午10時26分│編號5       │
│    │      │26分許    │白蘭氏五味│          │許；在台中市│            │
│    │      │          │子芝麻錠之│          │西屯區○○街│            │
│    │      │          │拍賣網頁並│          │277 巷25弄26│            │
│    │      │          │順利下標，│          │號4 樓之6 （│            │
│    │      │          │致被害人王│          │437 ）室內以│            │
│    │      │          │怡婷誤認確│          │網路ATM 轉帳│            │
│    │      │          │有此筆交易│          │            │            │
│    │      │          │，並依詐騙│          │            │            │
│    │      │          │集團成員指│          │            │            │
│    │      │          │示，匯款至│          │            │            │
│    │      │          │其指定帳戶│          │            │            │
│    │      │          │。        │          │            │            │
└──┴───┴─────┴─────┴─────┴──────┴──────┘